臺灣宜蘭地方法院刑事判決　　　　　　　 99年度訴字第480號
公　訴　人　臺灣宜蘭地方法院檢察署檢察官
被　　　告　張家華
　　　　　　張美花
上 列一 人　林國基　男　47歲（民國○○年○月○○日生）
輔　佐　人　　　　　身分證統一編號：Ｚ000000000號
　　　　　　　　　　住同上
上列被告等因搶奪等案件，經檢察官提起公訴（99年度偵字第48
43號），本院判決如下：
    主  文
張家華、張美花共同犯竊盜罪，各處有期徒刑肆月；又共同犯搶
奪罪，各處有期徒刑壹年。各應執行有期徒刑壹年貳月。
    犯罪事實
一、張家華與張美花係男女朋友，因工作無著，無經濟來源，遂
    起歹念，興起行搶路人之念頭，適有林慧雯所有車號F57-39
    5號機車停放在宜蘭縣羅東鎮○○路18號「頂好超市」前，
    且車鑰匙未拔取為張家華所發現，二人見有機可乘，即共同
    基於意圖為自己不法所有之犯意聯絡，由張家華於民國99年
    11月4日晚間7時30分許，騎乘車號WUI-657號機車後載張美
    花至上開「頂好超市」前，由張家華下手竊取林慧雯所有車
    號F57-395號機車，再附載張美花（2人均著雨衣頭戴安全帽
    ）至宜蘭縣羅東鎮博愛醫院附近排徊，伺機行搶。嗣於同日
    晚間8時59分許，在宜蘭縣羅東鎮○○街51之1前，見游芳慈
    靠右行走於道路旁，左手提著白色COACH牌手提包，張家華
    即逆向行進，趁游芳慈不及防備之際，以左手迅速搶走白色
    COACH牌手提包（內有COACH咖啡色小皮包1只、HTC廠牌行動
    電話1支、身分證、健保卡、駕駛各1張、遠東商銀、彰化銀
    行、玉山銀行國民旅遊卡各1張、郵局、彰化銀行、臺灣銀
    行金融卡各1張、印鑑1個、汽車鑰匙1支、隨身碟2個、現金
    新臺幣【下同】8千元等物），得手後隨即左轉逃逸。之後
    停於某處之坑洞處，張家華自搶得之白色COACH牌手提包內
    取出游芳慈所有之HTC廠牌行動電話1支及現金8千元，即將
    白色COACH牌手提包連同包內之財物證件等均丟棄之，後於
    同日晚間9時8分許，張家華即將林慧雯之機車棄置於羅東鎮
    光榮陸橋下，張家華與張美花2人再步行返回「頂好超市」
    ，由先返回之張家華騎乘車號WUI-657號機車前往搭載尚在
    路上之張美花。於同日晚間9時23分許，張家華與張美花騎
    乘該機車前往羅東鎮○○路186號7樓「金帝旅社」休息。嗣
    經游芳慈報警處理，警方即依游芳慈所記下之車號並調閱作
    案地點附近之監視錄影畫面循線查知上情。並於同年月14日
    上午11時許，在宜蘭縣五結鄉○○路6號前拘獲張家華，隨
    後並由張家華帶同警方前往其與張美花共同承租之羅東鎮○
    ○路○段371號3樓租屋處查獲扣得上開游芳慈之HTC廠牌行動
    電話1支。
二、案經宜蘭縣政府警察局羅東分局報告臺灣宜蘭地方法院檢察
    署檢察官偵查起訴。
    理  由
一、本件被告之供述及被告以外之人於審判外之陳述暨相關筆錄
    、書證（以下所引據者），檢察官、被告張家華、張美花均
    未於本案言詞辯論終結前聲明異議。本院審酌該等陳述、筆
    錄、書證作成時之情況，亦無何等違背刑事訴訟程序或顯不
    可信之情形，倘以之作為本案認定犯罪事實之基礎，尚屬適
    當，爰依刑事訴訟法第159條第1項、第159條之5等規定，認
    均具有證據能力，合先敘明。
二、訊據被告張家華坦承於99年11月4日晚間7時30分許，在宜蘭
    縣羅東鎮○○路18號「頂好超市」前，竊取被害人林慧雯所
    有車號F57-395號機車後，附載張美花於同日晚間8時59分許
    ，在宜蘭縣羅東鎮○○街51之1號前，乘被害人游芳慈不及
    防備之際，搶奪游芳慈之白色COACH牌手提包等情不諱，惟
    辯稱：上開犯行係其一人所為，被告張美花並不知情云云；
    被告張美花固坦承於該日，在宜蘭縣羅東鎮○○路18號「頂
    好超市」前，由被告張家華騎乘機車附載伊，而於同日晚間
    8時59分許，行經宜蘭縣羅東鎮○○街51之1號前，被告張家
    華有搶奪皮包等事實，惟矢口否認與被告張家華共同竊取機
    車及搶奪皮包等犯行，辯稱：不知被告張家華所騎乘者為贓
    車，且伊於被告張家華行搶之後方知情云云。經查：
  (一)被告張家華與張美花係男女朋友，且於99年11月4日時二人
    均無資力：
  1.被告張家華、張美花承認渠等為男女朋友之情，業據被告張
    家華於警詢及本院訊問中（詳警卷第2頁、99年度聲羈字第1
    02號卷第5頁）及被告張美花於警詢時陳述明確（詳警卷第1
    0頁背面）。被告二人雖於審理中翻異：不是男女朋友云云
    ，惟查被告張家華於本院訊問時供稱：「我與她在外面有租
    屋」，「（問：當天與被告張美花吵架的內容為何？）房租
    、醫藥費用」，「我與被告張美花在一起後，我們共同承租
    過二間房子，第一次忘記何時開始承租，但是從去年開始承
    租同住過二間房子，租到今年9月至10月間，租金一個月5千
    元，不含水電費，地址是宜蘭市宜蘭大學附近的套房，路名
    不知道，我都是直接去房東家繳錢給他，房東住於某理髮廳
    。第二次租屋，是從今年11月開始租，房租是一個月四千五
    百元，押租金二千元」，「我之前確實有與被告張美花同居
    」等語（詳99年度訴字第480號卷【下稱本院卷】第8、9、1
    2、14頁），另被告張美花於審理中亦陳述：「（問：被告
    於五結鄉○○路○段50巷6號也有家，為何他有時候需要去妳
    羅東鎮○○路○段371號3樓那裡居住？）他有時候也會回去
    五結鄉○○路○段50巷6號那裡住，不知道他為何會於羅東鎮
    ○○路○段371號3樓留宿，我有時候會趕他走，他也會離開
    ，因為我在羅東工作，所以我沒有搬離羅東鎮○○路○段371
    號3樓，我們從99年11月份開始承租於羅東鎮○○路○段371
    號3樓，我之前是住在宜蘭大學附近（於鐵道小館工作時）
    」，「（問：妳稱是後來承租羅東鎮○○路○段371號3樓，
    而有時候被告張家華會過去該處與你同住，你們二人一星期
    同住於該處的時間有幾天？）2、3天，忘記99年11月4日那
    星期我們同住幾天」等語（詳本院卷第196、197頁），在在
    均顯示渠等關係菲淺，應為男女朋友之事實。
  2.被告於本院訊問時供稱：「那時我身上沒有錢，車子也沒有
    油，就騎該台機車回利成路的家拿錢，不敢回去怕被罵，因
    為那麼大沒有工作…」等語（詳本院99年度聲羈字第102號
    卷第4頁），並稱：其於99年9月20幾日才沒有工作，而與被
    告張美花以共同的錢住飯店1個多月，於10月底11月初左右
    ，才沒住飯店，沒有錢才住車站或公園等語（詳99年度聲羈
    第102號卷第5、6頁），已詳敘10月底11月初本案發生前，
    其與被告張美花已無資力之事實。另被告張美花於審理中供
    稱：「（問：你之前離家多久？於何處工作？）我都是陸陸
    續續離家的，去年11月間我已經離家壹年多了，之前有去鐵
    道小館（薪資2萬元），後來在香和牛排館（薪資18000元）
    工作」，「（問：為何妳於偵訊中稱99年11月4日那段時間
    妳沒有上班？後來卻稱有於鐵道小館、香和牛排館上班？）
    之前有於鐵道小館上班，我於99年11月4日那段期間確實沒
    有上班」等語（詳本院卷第184、213頁），與被告張家華供
    稱：被告張美花於99年11月6日才工作等語（詳99年度聲羈
    字第102號卷第5頁）相符，亦足資認定被告張美花當時亦無
    資力之事實。再者，被告張家華於警詢時陳述：「（問：宜
    蘭縣羅東鎮○○路○段371號3樓【套房】為何人承租？從何
    時開始承租？租金多少？由何人支付？）我本人承租，於99
    年11月5日開始承租，租金每10日一期為新臺幣1500元，由
    我本人支付」等語（詳警卷第2頁），與被告張美花於警詢
    時供稱：「（問：你目前與何人居住何處？）我與張家華目
    前租屋在羅東鎮○○路○段153號3樓套房」，「該套房是我
    與張家華於99年11月5日，以新臺幣150元為一天承租的，租
    金也是我與張家華共同支付」等語（詳警卷第8頁背面）相
    符，足證被告二人於犯本案後方承租宜蘭縣羅東鎮○○路○
    段371號3樓套房之事實。而被告張家華於警詢時供稱：「棄
    機車後我們2人走路回行竊地點（頂好超市）騎乘我所有WUI
    -657號輕機車至羅東鎮一家7樓金帝旅社住宿」，「於隔（5
    ）日中午11時許退房離開」等語（詳警卷第3頁），被告2人
    如有其他之住宿處所，於99年11月5日何需住旅社？從而，
    益證被告二人在搬離宜蘭大學附近之套房後、承租宜蘭縣羅
    東鎮○○路○段371號3樓套房前，均已無資力而無法租屋之
    事實。
  (二)被告張美花確與被告張家華於99年11月4日晚上7時30分許，
    在宜蘭縣羅東鎮○○路18號「頂好超市」前，共同竊取被害
    人林慧雯所有車號F57-395號機車：
  1.被害人林慧雯所有車號F57-395號機車係伊於99年11月3日停
    放在宜蘭縣羅東鎮○○路18號「頂好超市」前，於同年月4
    日晚上7時30分許遭竊取之事實，業據被害人林慧雯於警詢
    時陳述明確，核與被告張家華供述情節相符，並有監視錄影
    畫面10張（詳警卷第49至53頁）及本院勘驗筆錄在卷可參（
    詳本院卷第180至183頁），應可認定。
  2.被告張家華於本院訊問時供稱：「（問：與被告張美花共同
    使用車號WUI-657號機車多久？）很久了，我會騎車去火車
    站接送她」等語（詳本院卷第15頁），與被告張美花於警詢
    時供承：被告張家華騎乘機車至羅東鎮○○路18號頂好超市
    前之機車，經警方提供車號WUI-657號機車，係深色輕機車
    ，為伊與被告張家華平常代步使用等語（詳警卷第9頁）相
    符，被告張家華既常使用車號WUI-657號機車搭載被告張美
    花，則被告張美花應能分辨是否為渠等常用之機車。且依被
    告張美花於警詢所稱：「我不知道他何時竊取該F57-395號
    機車，當我穿好雨衣到外面等他時，他就從我右邊騎一部機
    車到我旁邊，當時我有問他為何有該部機車時，他回答我：
    『不要問那麼多』，我就沒繼續問，就坐於該機車後座」等
    語觀之（詳警卷第9頁背面），足證被告張美花於被告張家
    華以車號F57-395號機車載伊之際，已知悉該機車來路不明
    之事實。
  3.被告張美花於警詢陳述：「當時我有問他為何有該部機車時
    ，他回答我：『不要問那麼多』，我就沒繼續問，就坐於該
    機車後座」等語（詳警卷第9頁背面），另於準備程序時則
    供稱：「當時我有先詢問被告張家華車號F57-395號機車為
    何人所有，他有說該機車是朋友的，後來他就很兇叫我不要
    再問他了」等語（詳本院卷第31頁），與被告張家華於於偵
    查中供稱：「（問：你偷機車時，張美花不知道？）我也不
    知道她知不知道，她應該不知道，我只叫她上車，我機車快
    沒有油，停在頂好」，「（問：你又騎另一台機車，她不知
    道？）她沒有多問。那台機車放在那裡三、四天，鑰匙都沒
    有拔。因為我沒有錢，都到頂好那裡買泡麵吃」，「（問：
    你騎別人機車，張美花沒有覺得怪怪的？）張美花罵我，我
    跟她說我騎回去拿錢，馬上回來」等語（詳99年度偵字第48
    43號卷第12頁），及審理中所述：「（問：你竊取車號F57-
    395號機車後，被告張美花是否有上車？）我偷車後直接騎
    該機車迴轉至被告張美花身邊，她當時已經在超市門口，【
    她當時沒有多問就上車了】」等語（詳本院卷第95頁），兩
    人就被告張美花有無詢問被告張家華關於車號F57-395號機
    車為何人所有部分，所述不符，足證被告張美花辯稱不知被
    告張家華竊車云云；及被告張家華陳稱：被告張美花不知情
    其竊取機車云云，均未吐實。再被告張家華於本院訊問時稱
    ：「（問：當天為何去宜蘭縣羅東鎮○○路18號『頂好超市
    』？）當天下大雨，我將機車放在附近，我就進去該處躲雨
    ，…」，「（問：你確定當時去頂好超市是要去躲雨？）是
    的，沒有其他原因」等語（詳本院卷第9頁），與被告張美
    花所述：「（問：99年11月4日下午7時15分你與被告張家華
    前去『頂好超市』做什麼？）我們本來是要去吃東西」，「
    （問：為何你們又於99年11月4日下午7時30分回去『頂好超
    市』？）不清楚」，「（問：當天你們二人原來要去吃什麼
    東西？）吃晚餐，要去吃麵」等語（詳本院卷第185、186頁
    ），渠等就何以到「頂好超市」之目的，亦有不符。而被告
    張美花既係搭乘被告張家華之機車至頂好超市，則在被告張
    家華要以另一部機車載伊時，伊可質問被告張家華該機車為
    何人所有，而非逕行搭乘該F57-395號機車，且自竊取後至
    於同日晚上9時8分許予以丟棄在羅東鎮光榮陸橋下止，歷時
    約1小時半，期間被告張美花亦未就該機車之來源向被告張
    家華質疑，足證該機車係被告張家華與被告張美花所共同竊
    取。
  (三)被告張美花係與被告張家華於99年11月4日晚上8時59分許，
    在宜蘭縣羅東鎮○○街51之1前，共同搶奪被害人游芳慈之
    白色COACH牌手提包：
  1.被害人游芳慈之白色COACH牌手提包（內有COACH咖啡色小皮
    包1只、HTC廠牌行動電話1支、身分證、健保卡、駕駛各1張
    、遠東商銀、彰化銀行、玉山銀行國民旅遊卡各1張、郵局
    、彰化銀行、臺灣銀行金融卡各1張、印鑑1個、汽車鑰匙1
    支、隨身碟2個、現金8千元等物），於99年11月4日晚上8時
    59分許，在宜蘭縣羅東鎮○○街51之1前，被告張家華與被
    告張美花共乘機車，而由被告張家華下手行搶之事實，業據
    證人游芳慈於偵查中證述綦詳（詳99年度偵字第4843號卷第
    42、43頁），並有贓物認領保管單、監視錄影畫面照片（詳
    警卷第54至57頁）及本院勘驗筆錄在卷可參（詳本院卷第89
    至91頁），應可認定。
  2.被告張家華於審理中辯稱：在「頂好超市」竊取林慧雯之機
    車，係為返家拿錢云云（詳本院卷第94頁）；另被告張美花
    辯稱：係要去吃東西云云（詳本院卷第185頁）。惟被告2人
    竊得機車後至將該機車棄置在光榮陸橋下，再返回「頂好超
    市」之時間約1小個30分鐘，再此時間內，渠等未曾返回被
    告張家華之住處或去吃東西，亦據被告2人陳述明確（被告
    張家華部分詳本院卷第106頁、被告張美花部分詳第197頁）
    。而被告2人並曾騎乘機車在羅東博愛醫院徘徊，有前述監
    視錄影畫面及勘驗筆錄附卷可參，足見被告張家華所述竊取
    機車係為回家拿錢加油或吃東西之辯解，均屬虛構。而由被
    告2人在上開期間，均騎乘竊得之機車在羅東鎮之市區繞，
    且未曾在任何地方停留，甚至在博愛醫院近徘徊，並在該處
    搶得游芳慈之白色COACH牌手提包，得手後隨即棄車於光榮
    陸橋下，再步行回「頂好超市」取車等情觀之，渠等顯然係
    計畫騎乘贓車後再尋找目標行搶，以避免他人報警記下車牌
    為警查獲。再查，被告張家華於偵查中陳述：搶得之8千元
    ，其中7百元付給旅館，其餘則供渠等繳房租及買食物等語
    （詳99年度偵字第4843號卷第15頁），與被告張美花於偵查
    中所供稱：被告張家華到旅館時，拿8千元給伊，已用於租
    房子，繳房租等語（詳99年度偵字第4843號卷第15頁）一致
    ，而被告於99年11月5日起共同承租羅東鎮○○路○段371號3
    樓，業如前述，足認渠等就搶得之財物，有共同使用之事實
    。再被告2人於99年11月4日前已無資力，亦如上述，事後就
    搶得之財物復共同使用，益證渠等係共同為本案之竊盜及搶
    奪犯行之事實。
  (四)綜上，被告二人所辯均不足採信，本案事證證明，渠等犯行
    均堪認定。
三、核被告張家華、張美花所為，均係犯刑法第320條第1項之竊
    盜罪及同法第325條第1項之搶奪罪。被告2人就上開犯行間
    ，有犯意聯絡及行為分擔，均為共同正犯。被告又渠等所犯
    上開2罪，犯意各別，行為互殊，均應予分論併罰。爰審酌
    被告張家華、張美花因缺錢花用，竟先行竊取機車，進而公
    然搶奪他人財物，破壞社會秩序，行為自不可取，復參之其
    犯罪動機、手段、於本案分工程度，所竊機車及所搶財物之
    價值及渠等犯後未賠償被害人分文之犯後態度等一切情狀，
    分別量處如主文所示之刑，並均定其應執行之刑，以資懲儆
    。
據上論斷，應依刑事訴訟法第299條第1項前段，刑法第28條、第
320條第1項、第325條、第51條第5款，刑法施行法第1條之1，判
決如主文。
本案經檢察官王清白到庭執行職務。
中    華    民    國   100    年    6     月    14    日
               刑事第二庭  審判長法  官  林惠玲
                                 法  官  王耀興
                                 法  官  張育彰
以上正本證明與原本無異。
如不服本判決應於收受本判決後10日內向本院提出上訴書狀，並
應敘述具體理由。若未敘述理由者，應於上訴期間屆滿後20日內
向本院補提理由書狀(均須按他造當事人之人數附繕本)。
                                 書記官  陳靜宜
中    華    民    國   100    年    6     月    14    日
附錄本案論罪科刑法條全文:
中華民國刑法第320條第1項（普通竊盜罪、竊佔罪）
意圖為自己或第三人不法之所有，而竊取他人之動產者，為竊盜
罪，處5年以下有期徒刑、拘役或5百元以下罰金。
中華民國刑法第325條第1項（普通搶奪罪）
意圖為自己或第三人不法之所有，而搶奪他人之動產者，處6月
以上5年以下有期徒刑。